【裁判字號】    98,交訴,242
【裁判日期】    980924
【裁判案由】    肇事逃逸罪等
【裁判全文】
臺灣臺中地方法院刑事判決             98年度交訴字第242號
聲  請  人  臺灣臺中地方法院檢察署檢察官
被      告  甲○○
上列被告因肇事逃逸等案件，經檢察官提起公訴（九十八年度偵
字第一五九０一號），本院合議庭裁定進行簡式審判程序，判決
如下：
    主    文
甲○○服用酒類，不能安全駕駛動力交通工具而駕駛，處有期徒
刑月。又駕駛動力交通工具肇事，致人傷害而逃逸，處有期徒
刑捌月。應執行有期徒刑拾月，緩刑年，緩刑期內付保護管束
，並向指定之政府機關、政府機構、行政法人、社區或其他符合
公益目的之機構或團體，提供肆拾小時之義務勞務。
    犯罪事實
一、甲○○前因酒後駕車公共危險案件，經本院以九十二年度中
    交簡字第八一號判決判處拘役五十五日，如易科罰金，以銀
    元三百元折算一日確定，於民國九十二年二月二十七日易科
    罰金執行完畢（非受有期徒刑之執行完畢，不構成累犯）。
    詎仍不知警惕，於九十八年六月十七日晚間六時許（起訴書
    誤載為上午八時三十分許），在臺中市○○區○○路上之「
    金川餐廳」飲用葡萄酒後，已達於不能安全駕駛動力交通工
    具之程度，仍於同日晚間九時許，執意駕駛其所有之車牌號
    碼Ｘ六－五０七三號自用小客貨車外出，並沿臺中市○○區
    ○○路由北往南方向（即由瀋陽路往北平路方向）行駛。迨
    同日晚間九時三十分許，甲○○駕駛該車途經臺中市○○區
    ○○路二段與文心路四段交岔路口時，因飲酒後注意力未能
    完全集中，致與同向行駛在前、由丙○○所騎乘之車牌號碼
    ＣＨ五－六九０號重機車發生碰撞，丙○○因而人車倒地，
    並受有雙下肢多處擦挫傷之傷害（甲○○就此所涉過失傷害
    部分未據告訴）。甲○○於車禍肇事後，明知其駕駛動力交
    通工具肇事致人受傷，竟另基於肇事逃逸之犯罪故意，並未
    對上開傷者採取必要救護措施，亦未等候員警到場處理，隨
    即駕車逕自離去而逃逸。嗣甲○○將該車駛至臺中市○○區
    ○○路與北平路口，欲右轉進入北平路繼續行駛時，再與賴
    美琄所騎乘之Ｐ二Ｙ－一九０號重機車、丁○○所駕駛之一
    七九一－ＮＢ號自用小客車先後發生碰撞，甲○○駕駛之該
    部自用小客貨車始停止於該處。經警接獲丙○○之報案後趕
    抵現場，並依路人之告知得悉甲○○逃逸後再與他車撞擊之
    經過，員警遂於崇德路與北平路口對於甲○○進行酒精濃度
    測試，發現其呼氣中所含酒精濃度為每公升一點二二毫克，
    始悉上情。
二、案經臺中市警察局第五分局報請臺灣臺中地方法院檢察署檢
    察官偵查起訴。
    理    由
一、本件被告甲○○於準備程序中，先就上開犯罪事實為有罪之
    陳述，且所犯係死刑、無期徒刑、最輕本刑為三年以上有期
    徒刑以外之罪，經本院合議庭依刑事訴訟法第二百七十三條
    之一第一項之規定，裁定由法官一人獨任進行簡式審判程序
    ，先此敘明。
二、上開犯罪事實，業據被告甲○○於本院審理時坦承不諱，並
    經證人丙○○、賴美琄、丁○○於警詢中指證被告駕車逃逸
    及發生車禍碰撞經過綦詳，復有道路交通事故調查報告表一
    份、現場圖二份、中國醫藥大學附設醫院診斷證明書一份、
    酒精濃度測試單一份、現場及車損照片三十七張附卷可稽，
    足徵被告前揭自白應與實情相符。再參諸德國、美國之認定
    標準，對於酒精濃度呼氣已達每公升零點五五毫克以上，肇
    事率為一般正常人之十倍，認為已達「不能安全駕駛」之標
    準；至於上揭數值以下之行為，如輔以其他客觀事實得作為
    「不能安全駕駛」之判斷時，亦應依刑法第一百八十五條之
    三之規定移送法辦處以刑罰，法務部八十八年五月十八日法
    檢字第００一六六九函釋甚明。被告呼氣中之酒精濃度為
    每公升一點二二毫克，顯已超逾前揭標準值甚多，且於駕車
    途中又先後碰撞多部車輛，堪認其已達於不能安全駕駛動力
    交通工具之程度。再參以被告所駕駛之該部自用小客貨車，
    其右側後車門至右後輪上方，均出現明顯且大片之刮擦痕跡
    ，且高度適與證人丙○○騎乘機車之側邊相符，此觀卷附之
    車損照片即明，足徵該二車發生碰撞之力道應非輕微，坐於
    該車駕駛座上之被告當不致毫無所悉。況被告於發生上開碰
    撞後，隨即駕車在下一路口即崇德路與北平路口轉彎，並在
    右轉時與在北平路上停等紅燈、由賴美琄所騎乘之上開機車
    發生碰撞，此與一般正常狀況下之汽車駕駛人行為反應迥異
    ，益見被告急於離去現場之倉皇態度。倘被告當時全然不知
    業已車禍肇事致人受傷，何須匆促不安若此？是以被告應有
    駕車肇事致人受傷逃逸之主觀犯意，亦屬明灼，當無疑義。
    本案事證已臻明確，被告犯行洵堪認定。
三、核被告甲○○於飲用酒類後，已達於不能安全駕駛動力交通
    工具之程度，竟猶執意駕車外出，且於肇事後並未施予傷者
    任何救護措施隨即逃逸，所為係犯刑法第一百八十五條之三
    之服用酒類重大違背安全駕駛罪，及同法第一百八十五條之
    四之駕車肇事致人傷害逃逸罪。至其所犯上開二罪間，犯意
    各別，行為互殊，應予分論併罰。爰審酌被告明知自己飲酒
    後，精神狀態已受相當影響，竟無視於其他用路人可能遭受
    之生命、身體威脅，僅圖一己往來交通之便，率爾駕車外出
    ，對於其他道路使用者而言已生顯著之危險；且被告駕車肇
    事逃逸行為對於社會公共安全所生之負面影響非微，犯罪所
    生危害不容輕忽；並參以被告犯罪手段、酒醉程度、先前已
    有因酒後駕車公共危險案件經本院判處拘役之紀錄、被告已
    於犯罪後與證人丙○○、賴美琄、丁○○等人達成民事和解
    （有和解書二份及臺中市北屯區調解委員會調解書一份在卷
    可憑），足徵其積極彌補犯罪所生危害之態度、被告具有高
    工畢業學歷之智識程度等一切情狀，分別量處如主文所示之
    刑，並定其應執行之刑，以示懲儆。查被告前未曾因故意犯
    罪受有期徒刑以上刑之宣告，有臺灣高等法院被告前案紀錄
    表及刑案資料查註紀錄表各一份附卷可稽，被告既於本院審
    理時表示認罪，更已賠償車禍傷者所受損失，經由本案偵審
    程序教訓，當能從中知所警惕，信無再犯之虞，本院審酌上
    情，認主文所宣告之刑以暫不執行為適當，併予宣告緩刑三
    年，以啟自新。又本院斟酌被告於本案之犯罪情節，認有命
    其提供義務勞務以培養正確之法治觀念，並藉由服務社群體
    認維護公眾安全法益之重要性，爰依刑法第七十四條第二項
    第五款之規定，命被告向指定之政府機關、政府機構、行政
    法人、社區或其他符合公益目的之機構或團體，提供四十小
    時之義務勞務，暨依刑法第九十三條第一項第二款規定，諭
    知緩刑期內付保護管束。
四、末按刑法第七十四條修正條文已於九十八年五月十九日經立
    法院三讀通過，並於九十八年六月十日經總統以華總一義字
    第０九八００一四一五五一號令公布，且依刑法施行法第十
    條之二之規定，該修正條文自九十八年九月一日施行。惟參
    諸最高法院九十五年度第八次刑事庭會議決議關於緩刑規定
    歷經修正如何適用法律之同一法理，本案應逕予適用修正後
    即現行刑法第七十四條之規定，而毋庸再為新舊法之比較，
    附此敘明。
據上論斷，應依刑事訴訟法第二百七十三條之一第一項、第二百
九十九條第一項前段，刑法第一百八十五條之三、刑法第一百八
十五條之四、第五十一條第五款、第七十四條第一項第一款、第
二項第五款、第九十三條第一項第二款，刑法施行法第一條之一
第一項，判決如主文。
本案經檢察官乙○○到庭執行職務。
中    華    民    國    98    年    9     月    24    日
                  交通法庭    法  官  高文崇
上正本證明與原本無異。
如不服本判決，應於送達後十日內向本院提出上訴狀（須附繕
本），上訴於台灣高等法院台中分院。
                              書記官  林淑慧
中    華    民    國    98    年    9     月    24    日
附錄本案論罪科刑法條：
修正前刑法第一百八十五條之三：
服用毒品、麻醉藥品、酒類或其他相類之物，不能安全駕駛動力
交通工具而駕駛者，處一年以下有期徒刑、拘役或三萬元以下罰
金。
刑法第一百八十五條之四：
駕駛動力交通工具肇事，致人死傷而逃逸者，處六月以上五年以
下有期徒刑。


司法院資訊處製作；財團法人民間司法改革基金會備份。
